【裁判字號】    97,簡上,252
【裁判日期】    970626
【裁判案由】    給付推廣費用
【裁判全文】
臺灣臺北地方法院民事判決             97年度簡上字第252號
    上  訴  人  優龍股份有限公司
                            7.
    法定代理人  丙○○
    上  訴  人  浩藥品有限公司
    法定代理人  甲○○
    共      同
    訴訟代理人  黃碧芬律師
                洪良凡律師
    被上訴人    台灣柏朗股份有限公司
    法定代理人  乙○○
    訴訟代理人  蔡文彬律師
                林明賢律師
                陳孟秀律師
當事人間請求給付推廣費用事件，上訴人對於中華民國97年2月
22 日本院臺北簡易庭96年度北簡字第27181號第一審判決提起上
訴，本院於中華民國97年6月12日言詞辯論終結，判決如下：
    主      文
上訴駁回。
第二審訴訟費用由上訴人負擔。
    事實及理由
一、上訴人主張：
    (一)被上訴人自民國92年12月31日開始與上訴人簽訂經銷暨顧
      問合約，委託並授權上訴人向醫院推廣、經銷其所營產品
      ，嗣後，雙方之業務來往細節，均由業務經理人共同協議
      ，再以電子郵件確認；如原合約有效期間有變更，亦會先
      行討論達成協議，再以書面變更，依雙方往來慣例，推廣
      費用之計算係以產品銷售額15％採月結計算。95年開始雙
      方口頭約定經銷期間至95年12月31日止，推廣費用之計算
      改以依銷售額之13％按結清支付，另每月銷售額之2％為
      保留款，並於年度業績（約定為新臺幣（下同）33,500,
      000元）達成時，予與結清。
    (二)嗣雙方合意於95年6月30日終止委任合約，被上訴人即要
      求上訴人共同具名通知訴外人財團法人馬偕紀念醫院、財
      團法人彰化基督教醫院，被上訴人將於95年7月1日起直接
      與其續約，並表示「台灣柏朗品項Aminoplsmal收回所委
      託之馬偕經銷授權，於7月1日起生效」、「台灣柏朗品項
      Aminoplsma  -l收回所委託之彰化基督教醫院經銷授權，
      於7月1日起生效」，足證兩造間係終止原合約，由被上訴
      人自行與醫院訂約，並非由證人龔賢良或其成立淳靖公司
      承接上訴人對被上訴人之業務。再者被上訴人96年3月14
      日委託力得法律事務所之通知函，亦稱上訴人於95年6月
      20日係通知被上訴人「結束並終止合約關係」，足證兩造
      間之契約已於95年6月30日終止。再者，龔賢良於95年6
      月14日所定之退股協議書，僅係委託龔賢良經銷業務，並
      無將經銷合約讓與之約定，被上訴人辯稱合約移轉云云，
      純為債務不履行之藉口。
    (三)而被上訴人嗣於95年7月10日以柏台字第12166號函表示，
      保留款應待年度業績達成始予結清云云；惟兩造之委任合
      約既於95年6月30日終止，則上訴人該半年度業績已屬確
      定而可立即結算，應無延至年度結清之必要。被上訴人亦
      收回經銷授權之委託，上訴人不可能再經銷被上訴人之藥
      品，自無可能達成原約定之全年度業績，被上訴人如要以
      全年度業績達成計算系爭2%推廣費用，應直接表明上訴人
      無法達成全年度業績目標，而非在95年7月10日發函表示
      該2％部分將按原承諾於年度業績達成時，予以結清並於
      95年8月授權訴外人鄒淑媛向上訴人表示等年底預算提撥
      後支付，另再於96年3月14日再次發函表示願意支付該2％
      推廣費用，足證上訴人之業績達成度確應以半年達成計算
      。又按最高法院94年度台上字第894號判決略謂：當事人
      預期不確定事實之發生，以該事實之發生為債務之清償期
      者，應認該事實發生時或其發生不能時，為清償期屆至之
      時。參酌前開裁判要旨所示，被上訴人自應給付上訴人95
      年1月至6月之2％推廣費，始為合理。故上訴人於95年1
      月至6月間銷售額只需達16,750,000元，被上訴人即應給
      付2％之保留款；上訴人於上開期間銷售額共計17,311,
      307元；因此，被上訴人應給付2％推廣費用共計346,226
      元（17,311,307×2％＝346,226元）。然被上訴人一再拖
      延給付，迄至95年度結束後，被上訴人仍未清償2％推廣
      費，經上訴人於96年3月5日、及96年3月27日發函通知被
      上訴人，仍置之不理，爰提起本件訴訟。求為判決被上訴
      人應給付上訴人346,226元，及自起訴狀繕本送達翌日起
      至清償日止，按週年利率5％計算之利息。並願供擔保，
      請准宣告假執行。
二、被上訴人則抗辯：
    (一)兩造間雖訂有經銷合約，但系爭經銷業務事實上均由股東
      即龔賢良及其團隊負責，於95年6月間龔賢良脫離上訴人
      公司，另成立淳靖藥品企業有限公司（下稱淳靖公司），
      原告即將經銷業務轉由淳靖公司負責，並要求被上訴人同
      意，甚且要求被上訴人給付2％推廣費用；被上訴人迫於
      業務持續與急迫性，雖同意由淳靖公司承接，但關於2％
      之推廣費用應如何給付，仍應再協議，惟上訴人並無協商
      意願。雖被上訴人同意由淳靖公司繼續經銷業務，但被上
      訴人並無終止原經銷合約，或另訂新約之意思，所有經銷
      業務仍為淳靖公司所處理；被上訴人通知部分醫院改以被
      上訴人名義與醫院續約，乃因上訴人既已將經銷合約移轉
      於他人，被上訴人收回授權及變更程序，自屬當然。上訴
      人不爭執業務移轉，僅爭執債權債務是否移轉乙節，顯不
      合常理；蓋業務移轉勢必包含與業務承接相關、或尚未發
      生之法律關係之移轉，否則被上訴人與淳靖公司豈非僅有
      業務而無其他法律關係之存在？且依龔賢良所述，95年7
      月1日起至95年8月31日止，被上訴人與淳靖公司無任何新
      合約，仍依照原經銷合約，至95年9月1日始調整原約部分
      內容，並溯及7月1日，顯見被上訴人與淳靖公司間之經銷
      合約為移轉後變更，並非兩造間終止原合約，另訂新約自
      明。
    (二)依兩造之約定，業績達成與否應以全年度計算，故如年度
      業績已達到，被上訴人自將給付2％之推廣費用，惟因上
      訴人與淳靖公司對於受領人為孰尚有疑義，故被上訴人無
      從給付於應得之人。嗣於95年8月間證人李建志、連禮村
      雖曾至被上訴人公司商談推廣費之給付，但因被上訴人主
      管人員不在，僅由證人鄒經理接待，惟李建志、連禮村竟
      一再妄稱被上訴人已同意給付云云，實與事實不符。縱經
      銷合約係屬合意終止，因被上訴人並未同意2％推廣費用
      以半年計算，且合約終止後，應如何給付亦無合意，上訴
      人之請求即無理由。且年度業績為一業績目標，並非分配
      於全年度，如上訴人於上半年度達成目標，亦得向被上訴
      人請求，可見年度業績無法強以上下半年度劃分。再推廣
      費用之給付繫於業績達成時，發生效力，上訴人主張為清
      償期之約款，容有錯誤。末系爭經銷合約如確已終止，則
      龔賢良下半年度之業績，自不應與上半年合併計算，故停
      止條件亦未成就，上訴人之請求亦屬無理由等語，資為抗
      辯。
三、原審法院為被上訴人全部勝訴之判決，經上訴人不服提起上
    訴，並於本院聲明：(一)原判決廢棄。(二)被上訴人應給付上訴
    人新臺幣346,226及自96年5月17日起至清償日止，按年息百
    分之5計算之利息。被上訴人則聲明：駁回上訴。
四、兩造於92年12月31日簽訂經銷暨顧問合約，由被上訴人委託
    並授權上訴人共同向醫院推廣、經銷其所營產品，關於推廣
    費用之計算係以產品銷售額15％採月結計算，95年開始雙方
    口頭約定經銷期間至95年12月31日止，推廣費用之計算改以
    依銷售額之13％按結清支付，另每月銷售額之2％為保留款
    ，並於達成年度業績33,500,000元時，予與結清。嗣上訴人
    於95年6月20日委由義理法律事務所以(95) 函芬字第0620號
    函通知被上訴人「本公司與龔賢良先生將於95年6月30日結
    束原股東合作關係，雙方協議，本公司經銷台灣柏朗股份有
    限公司之現有業務，自95年7月1日起轉由龔賢良先生承接，
    此部份請貴律師代為發函通知台灣柏朗股份有限公司同意上
    述協議內容。另本公司仍保有開發與台灣柏朗股份有限公司
    其他新業務之權利」等語之事實，並不爭執，並有經銷暨顧
    問合約（原審卷第6至7頁）、義理法律事務所(95)  函芬字
    第0620號函（原審卷第50頁）等件影本在卷可憑，自堪信為
    真實。
五、上訴人主張兩造係於95年6月30日合意終止系爭經銷暨顧問
    合約，業務達成度應以半年達成計算，非以全年度達成計算
    ，上訴人於95年1月至95年6月止之銷售額共計17,311,307
    元，已超過雙方約定年度銷售額33,500,000元之一半，且被
    上訴人亦同意支付2％之推廣費346,226元等語。被上訴人則
    辯稱兩造非合意終止契約，係上訴人將經銷業務轉由淳靖公
    司負責，兩造非合意終止；被上訴人未同意2％推廣費以半
    年計算等語。是本件應審酌者：(一)兩造是否於95年6月30日
    合意終止系爭經銷暨顧問合約？(二)被上訴人是否已同意支付
    上訴人95年1月至6月之2％推廣費用？
四、兩造是否於95年6月30日合意終止系爭經銷暨顧問合約？
    (一)上訴人與龔賢良於95年6月14日簽訂協議書協議自95年7
      月1日起結束原股東合作關係，並協議「甲方（即上訴人
      ）經銷台灣柏朗股份有限公司之現有業務；從95年7月1日
      起委由乙方（即龔賢良）全權代理經銷」等（原審卷第
      127  頁），上訴人乃於95年6月20日委由義理法律事務所
      以(95) 函芬字第0620號函通知被上訴人「本公司與龔賢
      良先生將於95年6月30日結束原股東合作關係，雙方協議
      ，本公司經銷台灣柏朗股份有限公司之現有業務，自95年
      7月1日起轉由龔賢良先生承接，此部份請貴律師代為發函
      通知台灣柏朗股份有限公司同意上述協議內容。另本公司
      仍保有開發與台灣柏朗股份有限公司其他新業務之權利」
      （原審卷第50頁）。證人龔賢良亦證稱依照協議書，與被
      上訴人之權利義務關係由淳靖公司承接等語（原審卷第
      111 頁）。
    (二)上訴人與龔賢良結束股東關係時既協議經銷被上訴人之現
      有業務，由龔賢良全權代理經銷；其95年6月30日通知被
      上訴人函件亦表明經銷被上訴人之現有業務，由龔賢良承
      接，是以上開協議書及函件，並無任何上訴人終止與被上
      訴人系爭經銷暨顧問合約之意，而所謂「現有業務由龔賢
      良承接」，應係上訴人就系爭經銷暨顧問合約契約上之地
      位概括讓與龔賢良，蓋如由讓與人與承受訂立承攬契約者
      ，須他方當事人同意，始生效力，故被上訴人乃以上開函
      件徵求契約之他方即被上訴人之同意。嗣被上訴人亦同意
      由龔賢良成立之淳靖公司承接兩造間之法律關係，並另成
      立經銷顧問備忘錄，該備忘錄第1條復載明「原委託優龍
      藥品之經銷顧問合約轉委託淳靖藥品企業有限公司。特以
      此備忘錄明確列舉相關事項以維護經銷轉移之雙方權益。
      」等語（見原審卷第165、166頁），是上訴人係將系爭經
      銷暨顧問合約法律上之地位讓與龔賢良所營之淳靖公司無
      誤，即便上訴人係與龔賢良協議承受，但並未限制龔某僅
      能個人為之，其自得以己出資成立之淳靖公司進行，而被
      上訴人與淳靖公司嗣後就顧問費用計算等履行細節另為協
      商，亦屬交易之當然，均不影響上開事實認定。上訴人復
      稱係先終止兩造合約後，並非龔賢良或其成立之淳靖公司
      承受，僅是推薦云云，與前開析述不符，遑論上訴人上述
      95 年6月20日 (95) 函芬字第0620號函主旨開宗明義「請
      求准許移轉業務事宜」，豈是終止租約或推薦所可比擬，
      其主張要難盡信。
    (二)上訴人固稱95年6月22日被上訴人要求上訴人共同具名向
      馬偕醫院、彰化基督教醫院聲明被上訴人自95年7月1日起
      收回上訴人之經銷權，足證兩造係終止合約等語。查被上
      訴人於95年6月22日柏台字第12154、12125號函分別通知
      財團法人馬偕紀念醫院、財團法人彰化基督教醫院通知收
      回上訴人之經銷權（原審卷第79、80頁），然衡情被上訴
      人如同意上訴人將系爭經銷暨顧問合約讓與淳靖公司，其
      當然即無相關藥品之經銷權，被上訴人再函各醫院通知收
      回上訴人之經銷權，為系爭經銷暨顧問合約讓與之當然效
      果；同理，被上訴人以95年7月10日柏台字第12166號函通
      知上訴人優龍藥品有限公司「茲為台灣柏朗收回所委託之
      各醫院經銷授權，於七月一日起生效」等語（原審卷第14
      頁），亦為系爭經銷暨顧問合約讓與之結果，被上訴人因
      上訴人讓與經銷權後所為處置作為，自無從推論兩造係合
      意終止契約。
    (三)另被上訴人於96年3月14日委託力得法律事務所函上訴人
      ，其說明2雖稱：上訴人於95年6月20日係通知被上訴人「
      結束並終止合約關係」，上訴人以之主張兩造間之契約於
      95年6月30日終止云云。惟詳觀上訴人95年6月20日通知被
      上訴人之函件，僅表明「本公司經銷台灣柏朗股份有限公
      司之現有業務，自95年7月1日起轉由龔賢良先生承接」，
      並無何合意終止契約之要約；至被上訴人96年3月14日得
      函字第9603007號函係就2％推廣費用之支付邀請上訴人協
      商，於說明第2項陳述事件始末時提及「然上揭兩公司（
      優龍及浩）卻無預警狀況下於95年6月20日通知本公司
      結束並終止合約關係，並擅自將其與本公司之經銷問合約
      之權利義務逕行移轉至案外人龔賢良先生承接」等語（原
      審卷第19頁），衡其文義，亦係指上訴人片面終止合約，
      並無同意終止之意思，尚難以之證明兩造合意終止合約。
      上訴人既乏終止合約之要約，被上訴人亦未曾承諾終止合
      約，縱上訴人95年7月31日、96年3月5日所曾言及「貴我
      雙方已提前於95年6月30日終止前開合約」、「貴公司與
      優龍股份有限公司提前於95年6月30日終止前開委任關係
      」等語（見原審卷第15、16頁），亦僅能認上訴人對合約
      地位轉讓後之狀態描述，殊難拘泥兩造對合約關係不復存
      所使用之文字，逕論兩造係合意終止契約，上訴人主張兩
      造合意終止系爭銷經暨顧問合約，殊無可取。
    (四)兩造就2%推廣費用之結算係以年度為標準，則雙方既非於
      95年6月30日合意終止契約，上訴人自無從而要求被上訴
      人予以半年度結算2％之推廣費用，再淳靖公司概括受讓
      上訴人於系爭經銷暨顧問合約之地位，亦概括受讓上訴人
      95 年1月至6月銷售之業績，如加計淳靖公司95年7月至12
      月之業績，達成年度銷售業務，亦係淳靖公司得依約向被
      上訴人請求2％推廣費。至95年1月至6月原上訴人履約期
      間銷售業績之推廣費究竟誰屬，為上訴人與龔賢良依渠等
      間協議再行結算之問題一節，被上訴人對此亦不爭執，上
      訴人要不能悖於合約約定年度銷售業績計算方式，其主張
      兩造於95年6月30日合意終止系爭銷經暨顧問合約，其已
      達半年度業經銷售量，被上訴人應支付半年度2％之推廣
      費，並不可採。
五、被上訴人是否已同意支付上訴人95年1月至6月之2％推廣費用？
    (一)上訴人主張依證人李建志、連禮村之證詞及被上訴人96年
      3月14日函字第9603007號函足認被上訴人已同意支付上訴
       人95年1月至6月2％之推廣費用等語。被上訴人則辯稱李
      建志至被上訴人公司時，因主管人員外出，故由鄒淑媛接
      待，並未同意支付推廣費等語。
    (二)證人即上訴人員工李建志、連禮村固證稱95年8月至被上
      訴人公司開會時，鄒淑媛被授權與會，並向證人表示上訴
      人部分很業績清楚，年度結算即會支付等語（原審卷第72
      、73、74頁）；然證人鄒淑媛則否認曾向李建志表示獲得
      授權處理傭金事宜，並證稱「.... 就上訴人與被上訴人
      公司之間的經銷  並不是我的業務範圍，九十五年八月的
      會談，本來不是我的業務範圍，可是洽談的人都不在，與
      上訴人公司的業務往來的人只剩話我一個人，我的業務與
      上訴人公司有一點接觸，所以就由我與他們談。當天就業
      績達成有百分之二的傭金，業績的結算不在我，傭金如何
      給付也不在我，整個決策更不是我，當天上訴人的人只是
      陳述他們遭遇的經過，我很堅決的告訴他們外商公司年度
      的結算就是在年度到的時候才會結算，不會在年度中間的
      時候給付，其實我並沒有權利作決定，我不知道他們是否
      滿意我的答案。」等語（卷第76、77頁），證人鄒淑媛否
      認曾承諾將支付上訴人95年1月至6月銷售之推廣費。證人
      李建志固證以鄒淑媛答應於年度結算時給付上訴人推廣費
      ，其亦承認未作成書面等語（原審卷第72頁）。然查2％
      推廣費用之問題，應屬兩造契約關係變動後最大之問題，
      果上訴人曾獲被上訴人明確承諾支付95年1月至6月之2％
      推廣費用，應形之文字以杜爭議，惟就此權利重大變動之
      承諾並無書面記載，在鄒淑媛否認獲授權，否認承諾將支
      付上訴人之情形下，尚難以證人李建志、連禮村所述，即
      認鄒淑媛承諾被已同意支付上訴人95年1月至6月之2％推
      廣費用。
    (三)再上訴人以被上訴人以96年3月4日得函字第9603007號函
      表示願支付2％之推廣費等語，然依被上訴人96年3月14
      日得函字第9603007號函之文義，係被上訴人就2％推廣費
      用之支付邀請原告協商（卷第19、20頁），在系爭經銷暨
      顧問合約移轉龔賢良之淳靖公司後，就95年1月至6月2％
      推廣費，依契約承擔理論，固應由淳靖公司於年度終止時
      向被上訴人請領，然上訴人堅稱應由其領取，如逕由被上
      訴人支付上訴人，為協調三方關係，被上訴人邀請上訴人
      協商處理，亦為解決問題之道，亦無從依上開函件之內容
      ，即認被上訴人已承諾將支付上訴人95年1月至6月之2％
      推廣費用，是上訴人依被上訴人之承諾，主張被上訴人應
      支付半年2％之推廣費，亦無可取。
六、綜上所述，系爭經銷暨顧問合約已由上訴人將契約移轉予龔
    賢良，兩造並非於95年6月30日合意終止契約，自無從要求
    被上訴人予以半年度結算2％之推廣費用；再被上訴人亦未
    承諾將支付原告95年1月至6月2％之推廣費，上訴人主張被
    上訴人應給付推廣費346,226元，自屬無據。從而，上訴人
    依系爭經銷暨顧問合約、及兩造之合意，請求被上訴人給付
    346,226元，及自起訴狀繕本送達翌日起至清償日止，按週
    年利率5％計算之利息，並無理由，應予駁回。是原審判決
    於法要無不合。上訴意旨仍執前詞指摘原判決不當，求予廢
    棄改判，則無理由，應予駁回其上訴。
七、另兩造其餘攻擊或防禦方法，經本院審酌後，認均與本件之
    結論無涉，茲不再一一論述，併予敘明。
八、據上論結，本件上訴為無理由，依民事訴訟法第436條之1第
    3 項、第449條第1項、第78條，判決如主文。
中    華    民    國    97    年    6    月    26    日
                  民事第四庭審判長法  官  劉坤典
                                  法  官  余明賢
                                  法  官  吳定亞
以上正本係照原本作成。
本判決不得上訴
中    華    民    國    97    年    6    月    26    日
                                  書記官  高秋芬


司法院資訊處製作；財團法人民間司法改革基金會備份。
